臺灣士林地方法院民事裁定
110年度消債更字第197號
債  務  人  賴一銘  
代  理  人  楊凱雯律師
上列債務人聲請更生事件，本院裁定如下：
    主  文
聲請駁回。
聲請費用由聲請人負擔。
    理  由
一、按債務人不能清償債務或有不能清償之虞者，得依本條例所
    定更生或清算程序，清理其債務；聲請更生或清算不合程式
    或不備其他要件者，法院應以裁定駁回之，但其情形可以補
    正者，法院應定期間先命補正；消費者債務清理條例（下稱
    消債條例）第3條、第8條分別定有明文。次按本條例所稱消
    費者，指五年內未從事營業活動或從事小規模營業活動之自
    然人；前項小規模營業指營業額平均每月新臺幣二十萬元以
    下者；消債條例第2條第1項、第2項亦有明定。又本條例第2
    條第1項所稱之營業活動，係指反覆從事銷售貨物、提供勞
    務或其他相類行為，以獲取代價之社會活動；債務人為公司
    或其他營利法人之負責人，無論是否受有薪資，均視為自己
    從事營業活動，其營業額依該公司或其他營利法人之營業額
    定之；本條例第2條第1項所定之5年期間，自聲請更生或清
    算前1日回溯5年計算之；第2項所定之營業額，以5年內之營
    業總額除以實際營業月數計算之；消債條例施行細則第3條
    、第4條復有明定。易言之，消債條例適用對象為自然人，
    並限定其範圍為最近5年內未從事營業活動或從事小規模營
    業活動之自然人者。是更生或清算之聲請案件，法院仍應先
    審酌聲請人是否為消債條例之適用對象；如聲請人為營利法
    人或獨資、合夥之負責人，並應依其營業額以決定有無消債
    條例之適用。
二、聲請意旨略以：其有不能清償債務之虞，前已向法院聲請債
    務清理之調解，惟調解不成立。又其無擔保或無優先權之本
    金及利息債務總額未逾新臺幣（下同）1,200 萬元，復未經
    法院裁定開始清算程序或宣告破產，爰聲請更生等語。　　
三、經查：
　㈠按無限公司、兩合公司之執行業務或代表公司之股東，有限
    公司、股份有限公司之董事，皆為該公司之負責人，公司法
    第8條第1項定有明文，故債務人倘為有限公司或股份有限公
    司之董事，縱未實際出資或經營公司，依上規定，仍屬公司
    負責人，則依消債條例施行細則第3條第2項規定，無論其是
    否受有薪資，均視為自己從事營業活動，其營業額應依該公
    司之營業額定之（司法院民事廳消債條例法律問題研審小組
    99年11月29日廳民二字第0990002160號法律問題參照）。
　㈡債務人於民國110年3月31日向本院聲請調解，並於調解不成
    立20日內聲請更生，是依上開規定，本院應審酌其於聲請前
    5年內即自105年3月31日至110年3月30日止，有無從事營業
    活動或從事小規模營業活動，營業額平均每月為20萬元以下
    之情形。而依財團法人金融聯合徵信中心當事人綜合信用報
    告─債務清理條例前置協商專用債權人清冊所示，債務人為
    萌遠股份有限公司、禾豐鑫股份有限公司（下分稱萌遠公司
    、禾豐鑫公司）之董事，此亦有債務人所提出之2公司變更
    登記表在卷可稽（見本院110年度司消債調字第121號卷第16
    頁、本院卷第207頁及第213頁），是上開營業額自應依該2
    公司之營業額定之。又本院於111年2月9日裁定命債務人提
    出該2公司近5年財務報表、資產負債表、損益表、營業人銷
    售額與稅額申報書、營業稅申報書等相關證明文件，惟債務
    人迄未補正；經本院向財政部臺北國稅局函詢，查得萌遠公
    司、禾豐鑫公司雖均於107年11月1日申請停業，惟2公司自1
    05年4月至107年10月間之營業總額分別為計為5,014萬4,638
    元、1億736萬5,084元（詳如附表所示），除以實際經營月
    數即31個月，平均月營業額則分別為161萬7,569元、346萬3
    ,390元，合計為508萬959元，此有財政部臺北國稅局函暨營
    業人銷售額與稅額申報書46份在卷足稽（見本院卷第289至3
    81頁更生卷第62至78頁），遠逾消債條例第2條第2項所定平
    均每月20萬元之上限。至債務人辯稱其擔任董事僅係其兄長
    借用名義登記云云，然依前揭規定及說明，縱未實際出資或
    經營公司，仍屬公司負責人，且無論其是否受有薪資，均應
    視為自己從事營業活動。故本件債務人顯非5年內未從事營
    業活動或從事小規模營業活動之自然人，自不得循消債條例
    聲請更生。
四、綜上所述，本件債務人並非得適用消債條例之消費者，其聲
    請更生不合程式，且此欠缺又屬無從補正，自應駁回其聲請
    。
五、爰裁定如主文。　　
中　　華　　民　　國　　111 　年　　10　　月　　20　　日
                  民事第三庭  法  官  陳菊珍
以上正本係照原本作成。
如對本裁定抗告，應於裁定送達後10日內向本院提出抗告狀，並
繳納抗告費新臺幣1,000 元。
中　　華　　民　　國　　111 　年　　10　　月　　20　　日
                              書記官  曹永瑄
附表：（幣別：新臺幣）
萌遠股份有限公司   禾豐鑫股份有限公司   編號 營業人銷售額與稅額申報書所屬年月份 該月份銷項銷售額總計 編號 營業人銷售額與稅額申報書所屬年月份 該月份銷項銷售額總計 1 105.04 $8,452,523 1 105.04 $16,094,508 2 105.06 $7,403,707 2 105.06 $12,156,620 3 105.08 $7,615,121 3 105.08 $12,571,691 4 105.10 $7,851,912 4 105.10 $11,888,403 5 105.12 $8,115,638 5 105.12 $12,317,060 6 106.02 $8,066,630 6 106.02 $11,568,482 7 106.04 $2,543,616 7 106.04 $7,734,124 8 106.06 $0 8 106.06 $5,924,447 9 106.08 $0 9 106.08 $5,990,124 10 106.08 $95,491 10 106.10 $6,031,402 11 106.10 $0 11 106.12 $3,849,965 12 106.12 $0 12 107.02 $1,238,258 13 107.02 $0 13 107.04 $0 14 107.04 $0 14 107.06 $0 15 107.06 $0 15 107.08 $0 16 107.08 $0 16 107.10 $0 17 107.10 $0  　 $0 合計  $50,144,638 合計　  $107,365,084 實際經營月數（105年4月至107年10月計31個月）平均營業額  $1,617,569 實際經營月數（105年4月至107年10月計31個月）平均營業額  $3,463,390 平均月營業額總計  $5,080,959